【裁判字號】    98,上訴,118
【裁判日期】    990429
【裁判案由】    證券交易法
【裁判全文】
臺灣高等法院刑事判決                 98年度上訴字第118號
上  訴  人
即  被  告  甲○○
選任辯護人  謝政達律師
            杜英達律師
上  訴  人
被      告  乙○○
選任辯護人  劉陽明律師
上  訴  人
被      告  丙○○
選任辯護人  黃福雄律師
            李傑儀律師
上列上訴人即被告等因違反證券交易法案件，不服臺灣臺北地方
法院，95年度訴字第2055號，中華民國97年12月3日第一審判決
（起訴案號：臺灣臺北地方法院檢察署95年度偵字第1742號），
提起上訴，本院判決如下：
    主  文
原判決關於甲○○部分撤銷。
甲○○無罪。
其他上訴駁回。
    事  實
一、乙○○為上賓大旅社股份有限公司（下稱上賓大旅社）負責
    人；丙○○原係寶成投資顧問股份有限公司分析師，於民國
    （下同）90年12月24日，轉任博飛資訊科技股份有限公司（
    下稱博飛公司）擔任業務員、業務部副理，92年9月改任博
    飛公司系統研發部經理，並於同年10月間，經博飛公司負責
    人沈英奕、中信證券股份有限公司中山分公司（下稱中信中
    山分公司，證券商代號5650）營業員陳香如、群益證券股份
    有限公司中山分公司（下稱群益中山分公司，證券商代號
    527F）營業員李潓櫻等，輾轉認識乙○○。緣乙○○於胞弟
    甲○○（另為無罪之諭知，詳如下述）欲創立研揚科技股份
    有限公司（係公開發行且股票在臺灣證券交易所股份有限公
    司（下稱證交所）集中交易市場上市之公司，址設臺北縣新
    店市○○路235巷135號5樓，股票代號：2463，下稱研揚公
    司）時提供資金，而持有研揚公司股票約6,000張（千股）
    ，並交由甲○○保管之。乙○○、丙○○二人均明知不得有
    意圖抬高或壓低集中交易市場某種有價證券之交易價格，而
    自行或以他人名義，對該有價證券，連續以高價買入或以低
    價賣出，詎為獲取非基於證券交易市場，依正常供需交易所
    得之利潤，竟於92年10月間，由乙○○向不知情之甲○○諉
    稱有資金需求而請求返還研揚公司之股票，經甲○○同意後
    ，乙○○取回並交由丙○○代為操作，且約定以操盤盈餘（
    扣除成本、證交稅與手續費）之10%做為丙○○之佣金，嗣
    乙○○、丙○○二人即共同基於操縱研揚公司股價之犯意聯
    絡，於92年10月13日至同年12月12日間（下稱分析期間，共
    計45個營業日），乙○○、丙○○除分別利用其等個人向群
    益證券股份有限公司中山分公司申請開立之第8298號證券交
    易帳戶（營業員李潓瓔）、向網路證券股份有限公司（下稱
    網路證券公司，證券商代號8790）申請開立之第60190號證
    券交易帳戶（營業員許麗娟）下單買賣研揚公司股票外，先
    由乙○○提供李莊淑花（乙○○胞妹）群益中山分公司第
    63945號（營業員鄭勝昌）、莊夢琳群益中山分公司第36820
    號、莊士君群益中山分公司第36833號（上二人為乙○○女
    兒，營業員均為李潓瓔）、王爭樂群益中山分公司第36655
    號、吳國華群益中山分公司第36710號（上二人為乙○○女
    婿，營業員均為李潓瓔）、莊勝傑（乙○○兒子）群益中山
    分公司第18466號（營業員李潓瓔），及黃雪媛（甲○○大
    姨子）大華證券股份有限公司松山分公司（下稱大華松山分
    公司，證券商代號5723）第48726號（營業員楊蕙菁）等證
    券帳戶，與前揭證券帳戶內原有共計6,000千股之研揚公司
    股票，做為操縱炒作股價之依據與資金；其後，因囿於單一
    股票在單一券商之個人證券帳戶融資額度有限，乙○○為擴
    大操縱規模，復分別提供蕭宏倫（乙○○配偶）金鼎證券股
    份有限公司萬華分公司（下稱金鼎萬華分公司，證券商代號
    5821）第68229號、黃庭芝（莊夢琳之雅典室內設計工程有
    限公司員工）金鼎萬華分公司第68274號、王秀美（原上賓
    大旅社員工）金鼎萬華分公司第68216號（上三戶營業員均
    為林志昇）、莊勝傑中信中山分公司第605193號、莊士君中
    信中山分公司第605180號、吳國華中信中山分公司第605245
    號、莊夢琳中信中山分公司第605216號及王爭樂中信中山分
    公司第605258號（上五戶營業員均為陳香如）等證券帳戶，
    供丙○○統籌下單使用，並由乙○○以搭配前開證券帳戶所
    開立之國泰世華商業銀行（下稱國泰世華銀行）大同分行、
    國泰世華銀行中正分行、國泰世華銀行西門分行及國泰世華
    銀行松山分行等股款交割帳戶，自行辦理轉帳、匯款等股款
    交割之資金調度事宜；其間，乙○○、丙○○二人，亦分別
    利用個人之群益中山分公司第8298號、網路證券公司第
    60190號等證券帳戶，分別下單買賣研揚公司股票。
二、乙○○、丙○○於前述分析期間，除陸續以上開人頭或個人
    證券帳戶，透過前揭李潓瓔等6名營業員喊盤下單買賣研揚
    公司股票，並於92年10月16日、24日、29日、31日、11月3
    日、5日、7日、10日、12日、17日、19日、25日、27日、28
    日、12月1日、2日、5日、10日、11日及12日等20個營業日
    ，有相對成交情事，且相對成交數量達4,772千股，占同期
    間研揚公司股票總成交數量之9.94%；另於上述44個營業日
    查核期間（除92年11月20日外）之買進或賣出成交量，均大
    於研揚公司當日成交量之20%以上，且其中於10月21日、24
    日、27日、28日、11月4日、7日、14日及26日等8個營業日
    ，並有明顯影響研揚公司股價之情事，致該段期間之研揚公
    司股價，無法反應其真實之供需與價格：
（一）92年10月21日：
    1.莊士君、王爭樂帳戶於9時48分16秒至9時48分33秒間，以
      低於當時揭示成交價4檔之23.9元價格，分2筆合計委託賣
      出163千股，並於9時48分40秒全數成交，致使成交價由
      24.3元下跌4檔至23.9元，佔該時段總成交量98.19%。
    2.莊勝傑帳戶於9時58分9秒至10時0分8秒間，分別以高於當
      時揭示成交價之24.7元、24.8元，及當日漲停價之25.7元
      ，連續分3筆合計委託買進200千股，並於9時58分48秒至0
      時0分44秒間，計成交189千股，使成交價由24.5元上漲4
      檔至24.9元，佔該時段總成交量之100%。
（二）92年10月24日：
      莊勝傑帳戶於9時25分50秒至9時28分26秒間，分別以高於
      當時成交價25.2元之25.3元、25.4元、25.5元、25.6元及
      25.7元等價格，連續分5筆合計委託買進230千股，並於9
      時26分4秒至時28分44秒間，計成交198千股，使成交價由
      25.2元上漲5檔至25.7元，佔該時段總成交量之90.83%。
（三）92年10月27日：
    1.莊勝傑帳戶於9時20分1秒，以低於當時揭示成交價4檔之
      25元價格，委託1筆賣出90千股，並於9時20分44秒全數成
      交，致使成交價由25.4元下跌4檔至25元，佔該時段總成
      交量100%。
    2.王爭樂帳戶於9時41分9秒，以高於當時揭示成交價15檔之
      27.2元價格，委託1筆買進100千股，並於9時41分24秒全
      數成交，致使成交價由25.7元上漲2檔至25.99元，計佔該
      時段總成交量100%。
    3.王爭樂帳戶於9時42分5秒，以高於當時揭示成交價15檔之
      27.2元價格，委託1筆買進100千股，並於9時42分44秒全
      數成交，致使成交價由25.7元上漲3檔至26元，計佔該時
      段總成交量100%。
（四）92年10月28日：
    1.李莊淑花帳戶於9時7分27秒至9時8分44秒間，分別以低於
      當時揭示成交價之25.7元、25.6元，連續分2筆合計委託
      賣出170千股，並於9時8分1秒至9時8分45秒間，計成交
      157千股，使成交價由25.8元下跌2檔至25.6元，佔該時段
      總成交量之95.73%。
    2.莊士君帳戶於9時24分56秒至9時25分57秒間，分別以高於
      當時揭示成交價之26.5元、26.68元，連續分2筆合計委託
      買進200千股，並於9時25分25秒至9時26分5秒間全數成交
      ，使成交價由26.45元上漲2檔至26.6元，佔該時段總成交
      量之100%。
（五）92年11月4日：
    1.李莊淑花帳戶於9時5分23秒，以低於當時揭示成交價4檔
      之25.8元價格，委託1筆賣出77千股，並於9時5分24秒全
      數成交，致使成交價由26.2元下跌4檔至25.8元，計佔該
      時段總成交量100%。
    2.王爭樂帳戶於9時7分50秒至9時9分13秒間，分別以高於當
      時揭示成交價1至3檔之26.3元、26.5元、26.8元之價格，
      連續分3筆合計委託買進270千股，並於9時8分8秒至9時9
      分24秒間，計成交265千股，使成交價由26.2元上漲6檔至
      26.8元，佔該時段總成交量之100%。
    3.王爭樂帳戶於9時11分4秒，以高於當時揭示成交價4檔之
      26.9元之價格，委託1筆買進70千股，並於9時11分24秒，
      計成交68千股，使成交價由26.5元上漲4檔至26.9元，佔
      該時段總成交量之100%。
（六）92年11月7日：
      王爭樂帳戶於12時23分44秒，以高於當時揭示成交價2檔
      之28元價格，委託1筆買進50千股，並於12時24分2秒全數
      成交，使成交價由27.8元上漲2檔至28元，佔該時段總成
      交量之100%。
（七）92年11月14日：
      王爭樂帳戶於13時12分53秒至13時13分43秒間，分別以高
      於當時揭示成交價1檔之29.3元，及以當日漲停價之31.4
      元價格，連續分2筆合計委託買進150千股，並於13時13分
      22秒至13時13分58秒間，計成交85千股，使成交價由29.2
      元上漲2檔至29.4元，佔該時段總成交量之100%。
（八）92年11月26日：
      王爭樂帳戶於9時12分23秒至9時13分13秒間，分別以高於
      當時揭示成交價2檔之33.1元、33.2元價格，連續分2筆合
      計委託買進72千股，並於9時12分44秒至9時13分20秒間，
      計成交64千股，使成交價由33元上漲2檔至33.2元，佔該
      時段總成交量之96.97%。
三、乙○○、丙○○二人，自92年10月13日起至同年12月12日之
    45個交易日間，計以前揭方式，買進17,481千股、賣出
    16,894千股之研揚公司股票，更於上開所述之92年10月21日
    等8個交易日，大量買賣成交，製造研揚公司股票交易活絡
    之假象，誘使其他投資人跟進，進而影響該股票成交價格，
    破壞自由市場之競爭交易，並造成研揚公司股價於上開分析
    期間，自期初之收盤價20.2元（92年10月13日），上漲至期
    末之收盤價34.7元（92年12月12日），計上漲13.8元，漲幅
    68.32%，期間最高收盤價34.7元（92年12月5日），最低收
    盤價20.0元（92年10月14日），振幅72.77%，相對高於同期
    間電子類股之振幅7.52%，及加權股價指數之振幅6.73%。
四、案經法務部調查局北部地區機動工作組報請臺灣臺北地方法
    院檢察署檢察官偵查起訴。
    理  由
甲、有罪部分：
壹、證據能力部分：
一、復按除顯有不可信之情況外，從事業務之人於業務上或通常
    業務過程所須製作之紀錄文書、證明文書得為證據，刑事訴
    訟法第159條之4第2款定有明文。又按證券交易所對集中交
    易市場，應建立監視制度，擬具辦法申報本會核備，並確實
    執行。證券交易所為前項市場之監視，必要時得向其會員或
    證券經紀商、證券自營商、上市公司查詢及調閱有關資料或
    通知提出說明，其會員或證券經紀商，證券自營商、上市公
    司，不得拒絕，證券交易所管理規則第22條亦有明文。經查
    ，臺灣證券交易所93年11月4日臺證密字第0930400374號函
    所檢送之研揚公司股票92年10月13日起至同年12月12日期間
    之交易分析意見書暨相關報表資料一份，其中臺灣證券交易
    所93年11月4日臺證密字第0930400374號函及其檢送之研揚
    公司股票92年10月13日起至同年12月12日期間之交易分析意
    見書，固為被告以外之人於審判外所為之書面陳述，惟該分
    析意見書為證人蔡靜卿所製作，業據證人蔡靜卿於原審97年
    10月7日審判期日中到庭證述屬實，是上開股票交易分析意
    見書之內容，係屬證人蔡靜卿於原審審理庭時所為之證述意
    見，而被告乙○○、丙○○及其選任辯護人，就上開分析意
    見書上所載之內容，已有充分對證人蔡靜卿行交互詰問之機
    會，對於被告乙○○、丙○○權利保障亦無不足，是上開股
    票交易分析意見書所載內容，自具備證據能力。至於臺灣證
    券交易所93年11月4日臺證密字第0930400374號函所檢送之
    研揚公司股票92年10月13日至同年12月12日期間相關報表資
    料〔研揚公司之各種資料（含基本資料、損益表及資產負債
    表）、研揚公司於公開資訊觀測站發布之重大訊息及媒體報
    導剪報、研揚公司股票暨同類股、大盤指數行情明細表、研
    揚公司—有價證券注意交易資訊統計表、研揚公司董監事買
    賣股票明細表、投資人委託他人賣出明細表、投資人莊勝傑
    、丙○○、乙○○、蕭宏倫、莊士君、吳國華、莊夢琳、王
    爭樂、李莊淑花、黃庭芝、王秀美、黃雪媛等12名開戶基本
    資料、投資人莊勝傑、丙○○、乙○○、蕭宏倫、莊士君、
    吳國華、莊夢琳、王爭樂、李莊淑花、黃庭芝、王秀美、黃
    雪媛等12名買賣研揚股票分析表、明細表、委託成交對應表
    、特定時段委託成交對應表〕一份，分別為從事業務之人於
    業務上所製作之記錄文書，且均係以電腦作業予以記錄，其
    誤差之機會極少，可信度甚高，復查無顯有不可信之情況，
    依前開刑事訴訟法第159條之4第2款之規定，自得為證據。
二、次按被告以外之人於審判外之言詞或書面陳述，除法律有規
    定者外，不得作為證據，刑事訴訟法第159條第1項定有明文
    。次按被告以外之人於審判外之陳述，雖不符前4條之規定
    ，而經當事人於審判程序同意做為證據，法院審酌該言詞陳
    述或書面陳述作成時之情況，認為適當者，亦得為證據。
    當事人、代理人或辯護人於法院調查證據時，知有刑事訴訟
    法第159條第1項不得為證據之情形，而未於言詞辯論終結前
    聲明異議者，視為有前項之同意，同法第159條之5規定甚明
    。查，本院認定犯罪事實所憑之其餘證據，部分屬傳聞證據
    ，惟檢察官、被告乙○○、丙○○及其等選任辯護人均未於
    本院言詞辯論終結前聲明異議，本院審酌該等言詞或書面陳
    述作成之情況，並無非出於任意性或不正取供，或違法或不
    當情事，且客觀上亦無不可信之情況，堪認為適當，依刑事
    訴訟法第159條之5第2項規定，均得作為證據，先予敘明。
貳、實體部分：
一、訊據被告乙○○、丙○○就被告乙○○以每年200,000元之
    價格，委託被告丙○○代為買賣操作研揚公司股票，並約定
    以操盤盈餘之10%作為被告丙○○操盤佣金，自92年10月13
    日起至同年12月12日止，被告乙○○、丙○○分別利用其等
    個人，或委由被告丙○○以前開莊勝傑、蕭宏倫、莊士君、
    吳國華、莊夢琳、王爭樂、李莊淑花、黃庭芝、王秀美、黃
    雪媛證券交易帳戶名義委由不知情之上開證券公司營業員，
    連續向集中交易市場報價買賣如前開事實二所示研揚公司股
    票等事實均不諱言，惟均矢口否認有何違反證券交易法犯行
    ，被告乙○○辯稱：伊因為需要錢，跟甲○○拿，甲○○沒
    有錢，所以先拿股票去賣，並請專業人員幫伊處理股票，伊
    對於股票下單之時間點、金額、張數等等並未設限，完全係
    由被告丙○○自行決定，伊並不知情，本件亦不具備證券交
    易法第155條第1項第4款之客觀犯罪行為云云；被告丙○○
    則辯稱：研揚在市場上常會有委買價以及委賣價沒有掛單的
    情形，而容易出現揭示價不連續跳動的現象，伊的操作並無
    意圖去影響股價，伊買賣研揚公司股票之行為，亦不生影響
    研揚公司股價之效果云云。
二、惟經查：
（一）於92年10月7日，被告甲○○將其持有屬於被告乙○○所
      有之證人李莊淑花向群益中山分公司申請開立之第63945
      號證券交易帳戶、證人莊夢琳向群益中山分公司申請開立
      之第36820號證券交易帳戶、證人莊士君向群益中山分公
      司申請開立之第36833號證券交易帳戶、證人王爭樂向群
      益中山分公司申請開立之第36655號證券交易帳戶、證人
      吳國華向群益中山分公司申請開立之第36710號證券交易
      帳戶、證人莊勝傑向群益中山分公司申請開立之第18466
      號證券交易帳戶及案外人黃雪媛向大華松山分公司申請開
      立之第48726號證券交易帳戶，與前揭證人李莊淑花、莊
      夢琳、莊士君、王爭樂、吳國華、莊勝傑、黃雪媛證券交
      易帳戶內原有共計6,000張（千股）之研揚公司股票返還
      予被告乙○○一節，業經被告甲○○、乙○○於本院審理
      時所是認（見本院卷第106頁反面至第107頁、第206頁反
      面至216頁），核與證人李莊淑花、莊夢琳、莊士君、王
      爭樂、吳國華及莊勝傑於法務部調查局詢問時供述情節相
      符，復經證人杜昀真、許桂香於原審審理中到庭證述屬實
      ，並有莊勝傑、莊士君、吳國華、莊夢琳、王爭樂、李莊
      淑花、黃雪媛等人開戶基本資料等件在卷可稽。
（二）被告乙○○於92年10月間，以每年200,000元之價格，委
      託被告丙○○代為買賣操作研揚公司股票，並約定以操盤
      盈餘（扣除成本、證交稅與手續費）之10%作為被告丙○
      ○操盤佣金，並提供前開證人李莊淑花、莊夢琳、莊士君
      、王爭樂、吳國華、莊勝傑向群益中山分公司申請開立之
      證券交易帳戶、案外人黃雪媛向大華松山分公司申請開立
      之證券交易帳戶，及前揭證人李莊淑花、莊夢琳、莊士君
      、王爭樂、吳國華、莊勝傑、黃雪媛證券交易帳戶內原有
      共計6,000張（千股）之研揚公司股票交付予被告丙○○
      ，復提供證人蕭宏倫向金鼎萬華分公司申請開立之第
      68229號證券交易帳戶、證人黃庭芝向金鼎萬華分公司申
      請開立之第68274號證券交易帳戶、證人王秀美向金鼎萬
      華分公司申請開立之第68216號證券交易帳戶、證人莊勝
      傑向中信中山分公司申請開立之第605193號證券交易帳戶
      、證人莊士君向中信中山分公司申請開立之第605180號證
      券交易帳戶、證人吳國華向中信中山分公司申請開立之第
      605245號證券交易帳戶、證人莊夢琳向中信中山分公司申
      請開立之第605216號證券交易帳戶及證人王爭樂向中信中
      山分公司申請開立之第605258號證券帳戶，供被告丙○○
      統籌下單買賣研揚公司股票使用等事實，亦為被告乙○○
      、丙○○於本院審理時所不爭執，復經證人李莊淑花、莊
      夢琳、莊士君、王爭樂、吳國華、莊勝傑及黃庭芝於法務
      部調查局詢問時分別供述綦詳，並有蕭宏倫、黃庭芝、王
      秀美、莊勝傑、莊士君、吳國華、莊夢琳及王爭樂等人開
      戶基本資料等件在卷可稽。
（三）被告乙○○、丙○○除分別利用其等個人向群益中山分公
      司申請開立之第8298號證券交易帳戶、向網路證券公司申
      請開立之第60190號證券交易帳戶下單買賣研揚公司股票
      外，並由被告丙○○自92年10月13日起至同年12月12日止
      ，陸續以上開人頭證券交易帳戶或個人證券交易帳戶，透
      過不知情之群益中山分公司營業員李潓瓔、鄭勝昌、大華
      松山分公司營業員楊蕙菁、金鼎萬華分公司營業員林志昇
      、中信中山分公司營業員陳香如、網路證券公司營業員許
      麗娟等6名營業員喊盤下單買賣如犯罪事實二所示研揚公
      司股票，並搭配前開證券交易帳戶所開立之國泰世華銀行
      大同分行、國泰世華銀行中正分行、國泰世華銀行西門分
      行及國泰世華銀行松山分行等股款交割帳戶使用等事實，
      均業經被告乙○○於原審審理中以證人身分證述明確，核
      與被告丙○○於原審審理中以證人身分所證述之情節相符
      ，復經證人李潓瓔、楊蕙菁、林志昇陳香如於法務部調查
      局詢問時證述綦詳，並有投資人莊勝傑、丙○○、乙○○
      、蕭宏倫、莊士君、吳國華、莊夢琳、王爭樂、李莊淑花
      、黃庭芝、王秀美、黃雪媛等12名買賣研揚股票分析表、
      明細表、委託成交對應表、特定時段委託成交對應表、大
      華證券股份有限公司94年7月8日（94）華證（企）字第
      01003號函及其檢附黃雪媛自開戶日至92年9月27日期間買
      賣股票交易明細表、合併買賣報告書暨交割憑單、群益證
      券股份有限公司李莊淑花分戶歷史帳、群益證券股份有限
      公司王爭樂分戶歷史帳、群益證券股份有限公司莊夢琳分
      戶歷史帳、群益證券股份有限公司吳國華分戶歷史帳、群
      益證券股份有限公司莊士君分戶歷史帳、群益證券股份有
      限公司莊勝傑分戶歷史帳、群益證券股份有限公司乙○○
      分戶歷史帳、中信證券股份有限公司中山王爭樂年度分戶
      帳、中信證券股份有限公司中山莊勝傑年度分戶帳、中信
      證券股份有限公司中山吳國華年度分戶帳、中信證券股份
      有限公司中山莊夢琳年度分戶帳、中信證券股份有限公司
      中山莊士君年度分戶帳、金鼎綜合證券股份有限公司蕭宏
      倫客戶成交資料、金鼎綜合證券股份有限公司王秀美客戶
      成交資料、金鼎綜合證券股份有限公司黃庭芝客戶成交資
      料、網路證券股份有限公司94年4月15日（94）網管字第
      023號函及其檢送丙○○網路證券公司交易歷史資料表、
      國泰世華銀行松山分行93年12月2日（93）國世松山字第
      312號函及其檢送黃雪媛帳戶交易明細資料、世華聯合商
      業銀行印鑑卡、開戶資料、世華聯合商業銀行活期（儲蓄
      ）存款取款憑條、世華聯合商業銀行活期（儲蓄）存款存
      入憑條、世華聯合商業銀行匯出匯款用紙（代收入傳票）
      、匯入款明細資料、交易明細資料、國泰世華銀行大同分
      行93年國世大同字第113號函及其檢送莊勝傑等12個帳戶
      開戶資料及該等帳戶自92年6月至93 年3月止之交易明細
      、國泰世華銀行西門分行93年12月1日（93）國世西門字
      第184號函及其檢送蕭宏倫、黃庭芝、王秀美之開戶資料
      及92年6月1日至93年3月30日之交易明細、中國信託商業
      銀行94年6月16日中信銀集作字第00000000005號函及其檢
      送莊勝傑之開戶資料及81年1月1日至94年6月15日之交易
      明細、國泰世華銀行中正分行93年12月2日（93）國世中
      正字第0930940134號函及其檢送丙○○之開戶資料及92年
      6月1日至93年3月31日之交易資料等件附卷可參。
（四）又被告乙○○於94年9月13日法務部調查局詢問時供稱：
      伊有使用前揭親友帳戶自行下單買賣的股票很多，但伊提
      供給丙○○之帳戶，要求僅可買賣研揚公司股票，而買賣
      數量、價格則由丙○○自行決定；惟伊有要求營業員在每
      日收盤後，只要伊使用的親友帳戶有成交，就必須傳真一
      份對帳單給伊，至於交割手續則由伊本人辦理。又扣押物
      編號D-2-1至D-2-2之「匯款一覽表」是丙○○每日買賣研
      揚公司股票後製作的，再傳真給伊，供伊作為股款交割之
      用。而扣押物編號D-3-1、D-3 -2、D-3-6之「庫存表」是
      丙○○使用伊的帳戶買賣研揚公司股票之持股情形；扣押
      物編號D-3-5之「庫存表」是記載丙○○使用帳戶每日進
      出情形，其中「累計總交割」是指伊提供親友帳戶予丙○
      ○買賣股票，該等表格均係丙○○傳真給伊；而扣押物編
      號D-3-3、D-3-4之「庫存表」則是伊要求群益證券中山分
      公司營業員鄭勝昌製作，該表格主要是記載伊在群益證券
      中山分公司買賣所有股票之損益情形等語；果被告乙○○
      所辯稱其係因當時有資金需求，且於取得6,000張（千股
      ）股票後不知如何處理屬實，其大可以該6,000張（千股
      ）研揚公司股票為質，向銀行質借現金，非必委請專業人
      員幫其處理股票。被告乙○○雖另辯稱其係因缺資金而欲
      以現股轉融資之方式繼續持有研揚公司股票，然觀諸卷附
      研揚公司基本資料查詢，研揚公司於92年10月至12月間之
      實收資本額為637,437,500元，普通股有63,743,750股，
      特別股0股（見法務法務部調查局台北市調查處卷一第46
      頁），而被告乙○○即持有6,000張股票（即6,000,000股
      ），係研揚公司近十分之一之股份，尚難謂被告乙○○持
      有之研揚公司股份量微；又，細觀被告丙○○所提出之K
      線圖及卷附證交所提供之研揚股票價量走勢圖（見本院卷
      第85、246頁、法務部調查局台北市調查處卷一第41頁）
      ，於被告丙○○本案開始操盤前（即92年10月12日以前）
      之每日成交量均極少量，甚或成交量均不足100張（千股
      ）者，惟自被告丙○○開始操盤後，除92年10月13日、14
      日、12月8日、12月9日等4日當日成交量未達500張（千股
      ）外，其餘每日成交量均逾500張（千股），甚者，有日
      成交量逾2,500張（千股）者（如92年11月10日、13日、
      20日），其中92年12月8日、9日等2日之日成交量雖未達
      500張（千股），亦均達300張（千股）以上；兩相對照，
      在在足見於被告丙○○本案操盤前，市場上買賣研揚公司
      股票之投資人並不多，既然欲購買研揚公司股票之投資人
      不多，而被告乙○○有6000張（千股）股票待出賣，其供
      需明顯失衡，揆諸一般日常生活經驗或經濟法則，供給大
      於需求時，價格應呈下跌之勢；然反觀本案研揚公司股票
      ，事實上市場上供給面已大過於需求面，惟其價格上卻不
      跌反漲，況當時市場上並無研揚公司股票其他利多之消息
      持存在，研揚公司股票之股價呈此狀況顯有異常之情形。
      又被告丙○○及其辯護人雖辯以現股轉融資為股票交易實
      務常見之投資及資金調度方式云云置辯，惟查，市場上欲
      購買研揚公司股票之投資人既不多，已如前述，縱被告丙
      ○○欲以現股轉融資之方式使被告乙○○繼續持有研揚公
      司股票，然因市場上供給大過於需求，反應在股價上仍應
      係下跌之走勢，而非持續上漲。研揚公司股票之股價呈上
      揚之勢，在在足證該股價顯係炒作之結果；益證被告丙○
      ○主觀上確有炒作研揚公司股票價格之犯意，且客觀上有
      炒作研揚公司股票之作為。果被告乙○○無炒作研揚公司
      股票價格之犯意，其何需與被告丙○○約定被告丙○○僅
      得就研揚公司股票為買賣，並要求營業員在每日收盤後必
      須傳真一份對帳單供其確認？是被告乙○○上開所辯實不
      足採。
（五）證人蔡靜卿於原審審理中結證稱：因為研揚股票在分析期
      間上漲走勢和同類股及大盤的下跌走勢相較背離，且振幅
      亦明顯較同類股及大盤為高，並有特定投資人交易明顯集
      中情形，經進一步分析買賣情形發現於分析期間有8天有
      影響股票成交價，伊當時任職於證交所監視部，故製作本
      件研揚公司查核分析意見書。本件分析期間研揚公司股價
      漲幅高達68.3%，同類股是下跌5.13%。振幅是分析期間之
      最高收盤價減最低收盤價，除以期初收盤價，本件達
      72.77%，同類股振幅僅有7.52%，故本件分析期間45日內
      研揚公司股價漲跌幅有明顯異常，且莊勝傑等投資人有44
      天買賣比例超過所有該檔股票買賣的20%。進一步看一整
      天委託、買賣情形，發現其中只有8天有影響盤中成交價
      的情形，也就是說不是以當時的買進賣出揭示價來委託，
      而是以高於或低於當時成交價的方式委託買賣，有影響股
      票當時成交價2到6檔之情事。所謂影響股價的標準為，
      一、關連戶群組於當日就特定一檔股票成交量占當日同一
      股票總成交量之比例。二、關連戶群組委買或委賣價格是
      否高於當時揭示成交價，及最後成交的價格是否因此受到
      影響等語（見原審卷一第143至147頁）。被告丙○○及其
      辯護人雖以：盤中交易時，無法得知當日交易是否會超過
      當日成交量之20%，通常下單至營業員鍵入電腦時約需40
      秒，此40秒內之成交價，被告並無法得知云云置辯。惟如
      前述，被告丙○○開始操盤前，研揚公司之股票每日成交
      量甚少，甚或有單日日成交量未達100張者，而以被告丙
      ○○每次下單之委買或委賣張數，少則數十張，多則數百
      張之情形觀之，以被告丙○○之投資專業，其於下單時，
      客觀上已足令其預知委買或委賣之價格成交時，其所占當
      日成交量之比例甚大，已足以影響正常之交易價格，或影
      響每日成交量；復因之市場上投資下單買研揚公司之股票
      者寡，以被告丙○○之投資專業，其自無待該40秒即足預
      知上筆交易之成交價，益徵被告丙○○主觀上確有炒作研
      揚公司股票價格之犯意與行為。
（六）又所謂之股價異常波動，非謂每一營業日股價波動均為異
      常，必須擇取相當時期，並參酌公司之營運狀況及相關類
      股之波動方能加以綜合判斷，而研揚公司在查核期間並無
      其他重大利多消息之公布，則以同類股票及大盤之收盤價
      、成交張數、漲跌幅之數據比較，並無悖於股票交易常情
      之處，故以該檔股票在查核期間之成交量、股價漲幅及振
      幅與其同類股及大盤指數作比較，應認為確有異常波動之
      情況。
（七）被告丙○○及其辯護人雖另以：查核報告所提到股價異常
      之8個交易日雖有影響股價情事，共影響18檔，即1.8元，
      以期初的20.2元計算，是8.9%，與68%的漲幅相距甚遠云
      云置辯。惟按修正前證券交易法第155條第1項第4款所規
      定，對於證券交易所上市之有價證券，不得有意圖抬高或
      壓低集中交易市場某種有價證券之交易價格，自行或以他
      人名義，對該有價證券，連續以高價買入或以低價賣出，
      其目的在防止人為操作因素導致集中交易市場行情發生異
      常變動，影響市場秩序。是如行為人主觀上有拉抬或壓抑
      價格之意圖，就特定之有價證券連續以高價買進或以低價
      賣出，即屬違反該規定，而構成同法第171條之罪，又所
      謂「連續以高價買入」，係指於特定期間內，連續以高於
      平均買價、接近最高買價，或以當日之最高價格買入而言
      ，並不以「連續漲停價買入」為必要。故茍於特定時期，
      某有價證券有下跌趨勢，而連續以高於平均買價操作買入
      ，使該有價證券之股價維持於一定價位（即俗稱護盤），
      因其破壞交易市場之自由性，亦包括在內。且不以行為人
      主觀上有「意圖影響集中交易市場有價證券交易價格」為
      要件，亦不以客觀上「因而致交易市場之該股票價格有急
      劇變化」為必要（最高法院91年度台上字第3037號、93年
      度台上字第6507號判決參照）。又自91年間至今，集中交
      易市場股票交易制度係採價格優先、時間優先之電腦撮合
      原則，即限定價格時，以較高價格委託買進或以較低價格
      委託賣出者，可優先成交，如以同一價格買進或賣出時，
      即按輸入電腦時間之先後，決定何筆買入或賣出之委託可
      成交，無關該投資人內心真意為何，故被告乙○○與丙○
      ○買賣股票之行為是否符合證券交易法第155條第1項第4
      款之構成要件，僅能綜合被告乙○○與丙○○客觀上使用
      之交易型態判斷其主觀犯意。又前述電腦撮合原則以產生
      公平價格之方式，乃透過市場供需來決定交易價格之制度
      ，凡參與買賣股票之投資人，以高於委託當時之揭示價、
      接近前一日收盤漲停參考價之價格，於開盤前大量委託買
      進，將影響股票之開盤價及當日股票之走勢，當開盤前委
      買之數量大於委賣之數量時，將使開盤價呈現漲停，縱使
      委買之數量並未成交，仍可能因委買之數量大於委賣之數
      量，而影響股票開盤時之價格。本案觀之卷附投資人莊勝
      傑、丙○○、乙○○、蕭宏倫、莊士君、吳國華、莊夢琳
      、王爭樂、李莊淑花、黃庭芝、王秀美、黃雪媛等12名買
      賣研揚股票分析表、明細表、委託成交對應表、特定時段
      委託成交對應表等資料所示，被告丙○○使用上開人頭證
      券交易帳戶下單，時有以高於前一盤成交價委託買進或低
      於同一盤成交價委託賣出之情形，且時以前開人頭證券交
      易帳戶不斷相互買賣，以輪替高價買入、低價賣出之方式
      ，製造成交量，則其以高於委託當時之揭示價、接近或等
      於當日收盤漲停參考價之價格，於盤中或盤尾大量委託買
      進，雖僅於10月21日、24日、27日、28日、11月4日、7日
      、14日及26日等8個營業日，並有明顯影響研揚公司股價
      之情事，然確足將使一般投資人跟進，拉高當天成交價，
      亦影響股票當天收盤及次日開盤之價格，誤導一般投資人
      認該檔股票買賣熱絡，進而買賣該檔股票，拉抬該檔股票
      市場價格，況被告乙○○與丙○○對於當日之成交量、成
      交價格有所預見，已如前述，則此類市場價格之形成既係
      本於一定成員之刻意拉高或壓低，而非本於供需所形成，
      已扭曲市場價格機能，自屬證券交易法第155條第1項第4
      款禁止之操縱行為。是被告乙○○、丙○○前開所辯實屬
      事後飾卸之詞，委無足採。
（八）綜上所述，本件事證明確，被告乙○○與丙○○犯行均堪
      予認定，應均依法論科。
參、論罪科刑：
一、新舊法比較：
（一）證券交易法部分：
      被告乙○○及丙○○行為後，證券交易法第171條業於93
      年4月28日修正公布，同年月30日生效，其中關於違反前
      開第155條第1項之處罰規定，除由原條文第1款移列至同
      條第1項第1款外，法定刑亦由「7年以下有期徒刑，得併
      科新臺幣3,000,000元以下罰金」，修正為「3年以上10年
      以下有期徒刑，得併科新臺幣10,000,000元以上
      200,000,000元以下罰金」（嗣於95年5月30日雖再度修正
      公布，並自同年7月1日始施行，然其中除配合刑法修正，
      而將該條第3項第4項「共犯」文字修正為「正犯或共犯」
      外，其餘均未修正，而關於違反第155條第1項之處罰規定
      （即證券交易法第171條第1項）並未變更，實質上並無法
      律效果及行為可罰性範圍之變更），經比較新、舊法結果
      ，行為時即93年4月28日修正公布前之舊法規定，對被告
      乙○○、丙○○較為有利，自應依刑法第2條第1項前段規
      定，自應適用有利於被告乙○○與丙○○之行為時法。
（二）刑法部分：
      刑法部分條文於94年2月2日經總統公布修正，並自95年7
      月1日起施行；又刑法施行法增訂第1條之1，亦於95年6月
      14日經總統公布，並自同年7月1日起施行。按行為後法律
      有變更者，適用行為時之法律，但行為後之法律有利於行
      為人者，適用最有利於行為人之法律，現行刑法第2條第1
      項定有明文。此條規定係規範行為後法律變更所生新舊法
      律比較適用之準據法，是刑法第2條本身雖經修正，但刑
      法第2條既屬適用法律之準據法，本身尚無比較新舊法之
      問題，於新法施行後，應一律適用裁判時之現行刑法第2
      條之規定，為「從舊從輕」之比較，合先敘明。次按本次
      刑法修正之比較新舊法，應就罪刑有關之共犯、未遂犯、
      想像競合犯、牽連犯、連續犯、結合犯，以及累犯加重、
      自首減輕暨其他法定加減原因（如身分加減）與加減例等
      一切情形，綜其全部罪刑之結果而為比較，最高法院95
      年5月23日95年度第8次刑庭會議著有決議可資參照。茲就
      本案有關之新舊法比較部分，臚列如下：
    1.刑法第33條第5款修正為：「主刑之種類如下：五、罰金
      ：新臺幣1,000元以上，以百元計算之」；與修正前刑法
      第33條第5款規定之罰金最低額銀元1元相比較，新法將93
      年4月28日修正前證券交易法第171條第1款之罪所得科處
      之罰金最低額由銀元1元提高為新臺幣1,000元，因此，比
      較上述修正前、後之刑罰法律，本案自應適用被告乙○○
      、丙○○行為時之刑法第33條第5款規定論處被告乙○○
      、丙○○罪責，對被告乙○○、丙○○較為有利。
    2.刑法第28條原規定：「二人以上共同實施犯罪之行為者，
      皆為正犯」，修正為：「二人以上共同實行犯罪之行為者
      ，皆為正犯」，本條之修正理由係為釐清陰謀共同正犯、
      預備共同正犯、共謀共同正犯是否合乎本條規定之正犯要
      件，是上開條文之修正係屬法理之明文化，對被告等而言
      無有利、不利之情形，故非刑罰法令之變更，無刑法第二
      條第一項比較新舊法之適用，自應逕適用裁判時之刑法第
      28條之規定（最高法院95年度第21次刑事庭會議決議參照
      ），附此敘明。
（三）綜上，證券交易法部分，適用93年4月28日修正公布前之
      舊法規定，對被告乙○○、丙○○較為有利；刑法部分，
      一體適用95年7月1日公布、施行前之刑法，對被告乙○○
      、丙○○較為有利。
二、按依行為時證券交易法第155條第1項第1、3、4、5、6款之
    規定，即學理上所謂「反操縱條款」，違反者，應依同法第
    171條之規定處罰，旨在規範證券交易所上市之有價證券，
    在交易上之各種不法操縱行為。其中第1、3、4、5 款之規
    定，係列示不同之非法操縱行為類型，而同法條項第六款之
    規定，則為非法操縱行為之概括類型，文義上仍應視為非法
    操縱行為之另一種類型，其所禁止直接或間接從事其他影響
    集中交易巿場某種有價證券交易價格之操縱行為，乃指：意
    圖以人為方式影響證券市場價格，誘使或誤導他人為交易，
    使某種證券之市場價格以異於正常供需方式而變動者而言，
    其目的在維持證券價格之自由化，使交易市場在公平、公開
    的情況下充分發揮供需的價格機能，避免因人為操縱的投機
    行為影響市場價格而誤導投資人，致影響市場交易秩序，亦
    即為有效規範市場秩序，使有價證券之價格，能在自由市場
    正常供需競價下產生，避免由自由供需關係決定價格演變為
    有計畫的人為價格，以保護一般投資大眾權益，所作對特定
    人經濟權之限制。本罪之構成，需有以人為方式影響證券市
    場價格之意圖，結合其誘使或誤導他人為交易之積極行為，
    致生集中交易巿場某種有價證券之市場價格以異於正常供需
    方式而為變動之結果，其間並具有因果關聯，始足當之，最
    高法院97年度臺上字第2012號著有判決可資參考。是核被告
    乙○○及丙○○所為，均係違反行為時證券交易法第155條
    第1項第4款之對於在集中交易市場買賣之有價證券，不得有
    意圖抬高或壓低證券商營業處所某種有價證券之交易價格，
    自行或以他人名義，對該有價證券，連續以高價買入或低價
    賣出之規定罪，均應依行為時證券交易法第171條第1款規定
    論處罪刑；被告乙○○及丙○○間就前揭違反證券交易法之
    犯行，均有犯意聯絡及行為之分擔，皆為共同正犯。被告等
    利用不知情之各該證券公司營業員違反本件證券交易法犯行
    ，應成立間接正犯；按證券交易法第155條第1項第4款規定
    ：對於在證券交易所上市之有價證券，不得有「意圖抬高或
    壓低集中交易市場某種有價證券之交易價格，自行或以他人
    名義，對該有價證券，連續以高價買入或以低價賣出」之行
    為，原即以「連續」行為，為其犯罪構成要件，從而對於同
    一種有價證券，犯罪行為人必須符合上開要件而有「連續」
    行為時，始與該罪之構成要件相當，並僅成立單純一罪，不
    能再依刑法第56條規定論以連續犯（最高法院87年度臺上字
    第2678號判決、90年度臺上字第431號判決參照）。故被告
    乙○○及許龍均係對於同一種有價證券即研揚公司股票自行
    及以他人名義，對該有價證券，連續以高價買入，核諸前最
    高法院判決意旨，被告乙○○及許龍行為僅成立違反行為時
    證券交易法第155條第1項第4款規定之單純一罪，應附予說
    明。
乙、無罪（即被告甲○○）部分：
壹、公訴意旨另略以：被告甲○○明知不得有意圖抬高或壓低集
    中交易市場某種有價證券之交易價格，而自行或以他人名義
    ，對該有價證券，連續以高價買入或以低價賣出，詎被告甲
    ○○與被告乙○○、丙○○三人即共同基於操縱研揚公司股
    價之犯意聯絡，由被告丙○○為上述研揚公司股票交易之行
    為。因認被告甲○○涉犯證券交易法第155條第1項第4款、
    第171條第1項第1款罪嫌云云。
貳、按犯罪事實應依證據認定之，無證據不得認定犯罪事實；不
    能證明被告犯罪者，應諭知無罪之判決刑事訴訟法第154條
    第2項、第301條第1項分別定有明文。而所謂認定犯罪事實
    之證據，係指足以認定被告確有犯罪行為之積極證據而言，
    該項證據自須適合於被告犯罪事實之認定，始得採為斷罪資
    料；又事實之認定，應憑證據，如未能發現相當證據，或證
    據不足以證明，自不能以推測或擬制之方法，以為裁判基礎
    ；最高法院29年上字第3105號、40年度台上字第86號分別著
    有判例可資參照。
參、訊據被告甲○○堅決否認有何違反證券交易法犯行，辯稱：
    伊只是將屬於伊哥哥被告乙○○的股票還給他，並沒有必要
    炒作股票，也沒有掌控系爭關連戶等語。
肆、公訴人認被告甲○○涉有違反證券交易法第155條第1項第4
    款規定之罪嫌，無非以被告甲○○、乙○○、丙○○之供述
    、證人杜盷真、許桂香、莊夢琳、王爭樂、莊勝傑、李莊淑
    花、黃庭芝、蕭宏倫、莊士君、吳國華、鄭勝昌、李潓瓔、
    陳香如、林志昇、楊蕙菁之證述、研揚科技股份有限公司基
    本資料、臺灣證券交易所股份有限公司93年11月4日台證密
    字第0930400374號函、研揚公司股票92年10月13日至同年12
    月12日交易分析意見書及其附件資料、黃雪媛大華松山
    48726 號證券帳戶買賣股票交易明細表、乙○○（8298）、
    莊勝傑（18466）、莊士君（36833）、吳國華（36710）、
    莊夢琳（36820）、王爭樂（36655）、李莊淑花（63945）
    等人群益中山證券帳戶買賣股票交易明細表、莊勝傑（
    605193）、莊士君（605180）、吳國華（605245）、莊夢琳
    （605216）、王爭樂（605258）等人中信中山證券帳戶買賣
    股票交易明細表、黃庭芝（68274）、王秀美（68216）金鼎
    萬華證券帳戶買賣股票交易明細表、國泰世華銀行大同分行
    93年國世大同字第113號函與莊勝傑等12個帳戶開戶資料及
    、帳戶交易明細、國泰世華松山分行93年12月2日（93）國
    世松山字第312號函與黃雪媛開戶資料及帳戶交易明細、國
    泰世華西門分行93年12月1日（93）國世西門字第184號函與
    蕭宏倫等3人開戶資料及帳戶交易明細、國泰世華銀行中正
    分行93年12 月2日（93）國世中正字第0930490134號函與丙
    ○○開戶資料及帳戶交易明細、中國信託商業銀行94年6月
    16日中信銀集作00000000005號函與莊勝傑開戶資料及帳戶
    交易明細、中國國際商業銀行新店分行94年6月22日（94）
    中銀新店字第85號函與富禮投資公司開戶資料及帳戶交易明
    細、相關投資人集團買賣研揚股票資金流向摘要表、法務部
    調查局台北市調查處扣押物封條編號A-01股票庫存表、A-05
    印鑑章拓印、A- 09股票庫存表、A-17-2匯款資料、A-20札
    記、A-21股票庫存表、A-22-1股票交易資料（92年）、
    A-22-2股票交易資料（92年）A-22-3股票交易資料（93年）
    、A-22-4股票交易資料（甲○○集保）、法務部調查局台北
    市調查處扣押物封條編號D-2-1匯款一覽表、D-2-2匯款一覽
    表、D-3-1庫存表、D-3-2庫存表、D-3-5庫存表、D-3-6庫存
    表、D-9股票買賣對帳單簿資料、D-10對帳單、D-11股票交
    易統計資料等為其主要論據。
伍、惟經查：
一、扣案法務部調查局台北市調查處扣押物封條編號A-01股票庫
    存表、A-05印鑑章拓印、A-09股票庫存表、A-17-2匯款資料
    、A-20札記、A-21股票庫存表、A-22-1股票交易資料（92年
    ）、A-22-2股票交易資料（92年）A-22-3股票交易資料（93
    年）、A-22-4股票交易資料（甲○○集保）等資料，部分資
    料係92年間，由證人杜昀真、許桂香所製作之資料、或被告
    甲○○指示、交辦之手稿，均係被告甲○○個人買賣股票、
    股款交割、其個人存借款、及被告甲○○返還被告乙○○股
    票等相關事宜，關乎被告甲○○是否涉共犯本件炒作股票犯
    嫌，尚非適合之證明；部分資料係94年間之資料，與本件檢
    察官起訴被告甲○○92年10月13日至92年12月12日間之犯罪
    時間顯有未合，關乎被告甲○○本件係否共犯本件犯行，亦
    非適合之證明，是於被告甲○○處所扣得之上開扣押物，於
    法均非適合之證明。
二、卷附之研揚科技股份有限公司基本資料、臺灣證券交易所股
    份有限公司93年11月4日台證密字第0930400374號函、研揚
    公司股票92年10月13日至同年12月12日交易分析意見書及其
    附件資料、黃雪媛大華松山48726號證券帳戶買賣股票交易
    明細表、乙○○（8298）、莊勝傑（18466）、莊士君（
    36833）、吳國華（36710）、莊夢琳（36820）、王爭樂（
    36655）、李莊淑花（63945）等人群益中山證券帳戶買賣股
    票交易明細表、莊勝傑（605193）、莊士君（605180）、吳
    國華（605245）、莊夢琳（605216）、王爭樂（605258）等
    人中信中山證券帳戶買賣股票交易明細表、黃庭芝（68274
    ）、王秀美（68216）金鼎萬華證券帳戶買賣股票交易明細
    表、國泰世華銀行大同分行93年國世大同字第113號函與莊
    勝傑等12個帳戶開戶資料及、帳戶交易明細、國泰世華松山
    分行93年12月2日（93）國世松山字第312號函與黃雪媛開戶
    資料及帳戶交易明細、國泰世華西門分行93年12月1日（93
    ）國世西門字第184號函與蕭宏倫等3人開戶資料及帳戶交易
    明細、國泰世華銀行中正分行93年12月2日（93）國世中正
    字第0930490134號函與丙○○開戶資料及帳戶交易明細、中
    國信託商業銀行94 年6月16日中信銀集作00000000005號函
    與莊勝傑開戶資料及帳戶交易明細、中國國際商業銀行新店
    分行94年6月22 日（94）中銀新店字第85號函與富禮投資公
    司開戶資料及帳戶交易明細、相關投資人集團買賣研揚股票
    資金流向摘要表、法務部調查局台北市調查處扣押物封條編
    號D-2-1 匯款一覽表、D-2-2匯款一覽表、D-3-1庫存表、
    D-3-2庫存表、D-3-5庫存表、D-3-6庫存表、D-9股票買賣對
    帳單簿資料、D-10對帳單、D-11股票交易統計資料等資料，
    於法亦僅足證明研揚公司股票之買賣係由被告乙○○與丙○
    ○所為之證明；然本件之關鍵厥為被告甲○○是否與被告乙
    ○○、丙○○有炒作研揚公司股票之犯意聯絡或行為分擔，
    關乎此，此部分之證據尚難稱係適合之證明。
三、查證人莊夢琳等人均證稱以渠等名義開立之證券交易帳戶均
    係交由被告乙○○使用，證人杜盷真亦供稱被告甲○○確有
    將證人莊夢琳等人之證券帳戶交還被告乙○○，並參酌被告
    丙○○陳稱係受被告乙○○之委任而操作買賣研揚公司股票
    ，足證被告乙○○未將證人莊夢琳等人之證券交易帳戶內之
    研揚公司股票交付被告丙○○炒作前，確係交由被告甲○○
    持有中。惟關乎被告甲○○是否與被告乙○○、丙○○有無
    本件犯意之聯絡部分，於法亦不足證明之。
陸、此外復查無其他積極證據足資證明被告甲○○有何犯行，是
    不能證明被告甲○○犯罪，爰應為其無罪之諭知。
丙、對原審判決之評價及上訴之准駁部分：
一、上訴駁回部分（被告乙○○、丙○○部分）：
    原審認被告乙○○、丙○○違法炒作研揚公司股票之犯行事
    證明確，因之適用行為時證券交易法第155條第1項第4款、
    第171條第1款，刑法第2條第1項、第11條、第28條等規定，
    並審酌被告乙○○、丙○○前均無前科，素行均良好，竟均
    不思正道取財，意圖影響證券商營業處所有價證券之交易價
    格，而連續高價買入或低價賣出，犯後仍飾詞狡辯，冀圖卸
    責，兼衡其等犯罪之動機、目的、手段、品行、智識程度、
    犯罪所生危害等一切情狀，量處被告乙○○、丙○○各為有
    期徒刑10月，並說明其等之犯罪行為均在96年4月24日日以
    前，合於中華民國96條罪犯減刑條例所定減刑條件，依該條
    例第2條第1項第3款、第3項、第10條第1款等規定，均各減
    為有期徒刑5月，核原審就被告乙○○、丙○○部分，認事
    、用法均無違誤，量刑亦稱妥適，被告乙○○、丙○○上訴
    意旨均執陳詞否認犯行，均無可採。其等執此等上訴意旨，
    任意指摘原判決不當，求予撤銷改判，均為無理由，均應予
    駁回。
二、撤銷改判部分（被告甲○○部分）：
    原審就卷內證據資料未詳予勾稽，遽為被告甲○○有罪之認
    定，並予科刑，顯有未洽。被告甲○○上訴意旨否認犯罪，
    以此指摘原審判決不當，為有理由，即應由本院將原判決撤
    銷，另為被告甲○○無罪之諭知。
據上論斷，應依刑事訴訟法第368條、第369條第1項前段、第364
條、第301條第1項前段，判決如主文。
本案經檢察官陳昱旗到庭執行職務。
中    華    民    國    99    年    4     月    29    日
                  刑事第二十庭審判長法  官  楊貴雄
                                    法  官  周明鴻
                                    法  官  林銓正
以上正本證明與原本無異。
被告乙○○、丙○○、檢察官如不服本判決，應於收受送達後10
日內向本院提出上訴書狀，其未敘述上訴之理由者並得於提起上
訴後10日內向本院補提理由書（均須按他造當事人之人數附繕本
）「切勿逕送上級法院」。
被告甲○○不得上訴。
                                    書記官  張淨卿
中    華    民    國    99    年    5     月    5     日
附錄：本案論罪科刑法條全文
證券交易法第155條
對於在證券交易所上市之有價證券，不得有下列各款之行為：
一、在集中交易市場委託買賣或申報買賣，業經成交而不履行交
    割，足以影響市場秩序。
二、（刪除）
三、意圖抬高或壓低集中交易市場某種有價證券之交易價格，與
    他人通謀，以約定價格於自己出售，或購買有價證券時，使
    約定人同時為購買或出售之相對行為。
四、意圖抬高或壓低集中交易市場某種有價證券之交易價格，自
    行或以他人名義，對該有價證券，連續以高價買入或以低價
    賣出。
五、意圖造成集中交易市場某種有價證券交易活絡之表象，自行
    或以他人名義，連續委託買賣或申報買賣而相對成交。
六、意圖影響集中交易市場有價證券交易價格，而散布流言或不
    實資料。
七、直接或間接從事其他影響集中交易市場有價證券交易價格之
    操縱行為。
前項規定，於證券商營業處所買賣有價證券準用之。
違反前二項規定者，對於善意買入或賣出有價證券之人所受之損
害，應負賠償責任。
第 20 條第 4 項規定，於前項準用之。
證券交易法第171條
有下列情事之一者，處 3 年以上 10 年以下有期徒刑，得併科
新臺幣 1 千萬元以上 2 億元以下罰金：
一、違反第 20 條第 1 項、第 2 項、第 155 條第 1 、 5 或
    第157 條之 1 第 1 項之規定者。
二、已依本法發行有價證券公司之董事、監察人、經理人或受僱
    人，以直接或間接方式，使公司為不利益之交易，且不合營
    業常規，致公司遭受重大損害者。
三、已依本法發行有價證券公司之董事、監察人或經理人，意圖
    為自己或第三人之利益，而為違背其職務之行為或侵占公司
    資產。
犯前項之罪，其犯罪所得金額達新臺幣 1 億元以上者，處 7 年
以上有期徒刑，得併科新臺幣 2500 萬元以上 5 億元以下罰金
。
犯第 1 項或第 2 項之罪，於犯罪後自首，如有犯罪所得並自動
繳交全部所得財物者，減輕或免除其刑；並因而查獲其他正犯或
共犯者，免除其刑。
犯第 1 項或第 2 項之罪，在偵查中自白，如有犯罪所得並自動
繳交全部所得財物者，減輕其刑；並因而查獲其他正犯或共犯者
，減輕其刑至二分之一。
犯第 1 項或第 2 項之罪，其犯罪所得利益超過罰金最高額時，
得於所得利益之範圍內加重罰金；如損及證券市場穩定者，加重
其刑至二分之一。
犯第 1 項或第 2 項之罪者，其因犯罪所得財物或財產上利益，
除應發還被害人、第三人或應負損害賠償金額者外，以屬於犯人
者為限，沒收之。如全部或一部不能沒收時，追徵其價額或以其
財產抵償之。

司法院資訊處製作；財團法人民間司法改革基金會備份。
